臺灣士林地方法院行政訴訟判決　
111年度交字第254號
原      告  莊香琪  
被      告  臺北市交通事件裁決所

代  表  人  蘇福智  
訴訟代理人  吳維中  
上列當事人間交通裁決事件，原告不服被告民國111年8月9日北
市裁催字第22-ZAB216412號裁決，提起行政訴訟，本院判決如下
：
    主  文
原告之訴駁回。
訴訟費用新臺幣參佰元由原告負擔。
    事實及理由
一、程序事項：本件係因原告不服被告民國111年8月9日北市裁
    催字第22-ZAB216412號違反道路交通管理事件裁決書（下稱
    原處分），裁處罰鍰新臺幣（下同）3,000元，並記違規點
    數1點，提起行政訴訟，經核屬行政訴訟法第237 條之1 第1
     項第1 款規定之交通裁決事件，爰依同法第237 條之7 規
    定，不經言詞辯論，逕為判決。
二、爭訟概要：原告駕駛其所有BFW-7053號自用小客車（下稱系
    爭車輛）於111年7月1日7時49分許，在國道1號南向（林口A
    出口匝道）處，因「行駛高速公路未依規定變換車道」之違
    規事實，經內政部警政署國道公路警察局第一公路警察大隊
    （下稱舉發機關）員警製單舉發，有國道警交字第ZAB21641
    2號舉發違反道路交通管理事件通知單可稽（下稱系爭舉發
    通知單，見本院卷第42頁），嗣經被告以原告有前揭違規事
    實，而依道路交通管理處罰條例第33條第1項第4款規定，以
    原處分對原告為裁罰，原告於111年8月15日提起本件行政訴
    訟。
三、原告主張：
　　伊於111年7月1日上班行駛國道1號高速公該，該處為「開放
    路肩」路段，路肩終點直接進入減速車道出口，因單純出口
    只能駛入，故無打方向燈而接獲裁罰，伊主張此情狀打方向
    燈意義不大，反而造成駕駛在高速公路上錯亂而產生危險。
    經查詢網路案例情形，該判決法官指出，原處分並未考量當
    時所處路段縮減，僅單純認定該行為是變換車道，依未顯示
    方向燈而予以處罰，違反行政罰法第19條關於輕微免罰之規
    定，且客觀上甚至不至於發生任何危害，足認不具主觀可歸
    責性，故判決撤罰，故伊亦主張撤銷裁罰等語。並聲明：原
    處分撤銷。
四、被告答辯：
　㈠卷查本案經舉發機關就違規事實查復，系爭車輛於111年7月1
    日7時49分，在國道1號南向林口A出口匝道處未依規定變換
    車道(變換車道未依規定使用方向燈)違規案，係民眾現場目
    睹該車違規，以科學儀器取得證據資料向舉發機關提出檢舉
    。舉發機關依處罰條例第7條之1規定，經查證屬實後依法舉
    發。
　㈡按交通部110年11月23日交路字第1100014584號函：「車輛駕
    駛人自開放路肩駛入減速車道及自加速車道駛入開放路肩，
    考量現行變換車道係依是否跨越標線認定，且車輛駕駛人確
    有自路肩跨越路面邊線進入減速車道，及自加速車道跨越路
    面邊線進入路肩，屬於變換車道之行為，仍應先顯示方向燈
    告知其他用路人」之說明；另依據交通部高速公路局109年5
    月7日管字第1090032900號函：「路肩通行終點銜接減速車
    道時，路面邊線位於車道左側，故應打左側方向燈；至加速
    車道銜接路肩通行起點時，因路面邊位於車道右側，故應打
    右側方向燈。」，採證影像(檔案名稱：00000000-0000(BFW
    -7053).mp4，影片時間07:49:14至18秒)內容顯示，系爭車
    輛車係自外側路肩行駛至出口減速車道，確實屬於「變換車
    道」之行為，自應依規定使用左側方向燈，惟系爭車輛全程
    未使用方向燈，違規屬實等語。並聲明：原告之訴駁回。
五、本院之判斷：
　㈠按「汽車行駛於高速公路、快速公路或設站管制之道路，不
    遵使用限制、禁止、行車管制及管理事項之管制規則而有下
    列行為者，處汽車駕駛人新臺幣三千元以上六千元以下罰鍰
    ：…四、未依規定變換車道。…」、「汽車駕駛人有下列各款
    所列條款之一者，除依原條款處罰鍰外，並予記點：一、有
    第三十三條第一項…情形之一者，各記違規點數一點。」，
    道路交通管理處罰條例第33條第1項第4款、第63條第1項第1
    款定有明文。次依道路交通管理處罰條例第33條第6項授權
    訂定之高速公路及快速公路交通管制規則第11條第2款規定
    ：「汽車在行駛途中，變換車道或超越前車時，應依標誌、
    標線、號誌指示，並不得有下列情形：…二、未依規定使用
    方向燈。…」。又按「行車遇有轉向、減速暫停、讓車、倒
    車、變換車道等情況時所用之燈光及駕駛人之手勢，應依下
    列規定：…六、變換車道時，應先顯示欲變換車道方向之燈
    光或手勢。」，道路交通安全規則第91條第1項第6款定有明
    文。另按「民眾對於下列違反本條例之行為者，得敘明違規
    事實並檢具違規證據資料，向公路主管或警察機關檢舉：三
    、第三十三條第一項第二款、第三款、第四款、第七款、第
    九款、第十一款至第十六款、第四項或第九十二條第七項。
    」，行為時道路交通管理處罰條例第7條之1第1項第3款定有
    明文。
　㈡末按交通部109年11月16日交路字第1090015687號函文略以：
    「…現行『變換車道』行為係以是否跨越標線認定，且國道開
    放路肩終點如銜接出口減速車道，車輛於開放路肩終點上游
    5OOm（得視現場條件調整）範圍內限往出口車流行駛（不得
    變換車道至主線車道），車輛由路肩跨越路面邊線進入減速
    車道即視同變換車道行為，又如出口交流道壅塞形成車隊回
    堵至主線外側車道時，由路肩變換車道（銜接）至減速車道
    之車輛，亦須匯入回堵車隊，爰車輛自開放路肩行駛至減速
    車道時，應依車流匯入車道之方向使用方向燈。…四、綜上
    ，車輛駕駛人自開放路肩駛入減速車道及自加速車道駛入開
    放路肩，考量現行變換車道係依是否跨越標線認定，且車輛
    駕駛人確有自路肩跨越路面邊線進入減速車道，及自加速車
    道跨越路面邊線進入路肩，屬於變換車道之行為，仍應先顯
    示方向燈告知其他用路人，其係欲併入行駛主線車道、減速
    車道，或行駛路肩車道，提醒相鄰車道之車輛駕駛人注意安
    全距離，以維行車安全。」。此之函釋，核乃中央主管機關
    交通部為執行母法規定，所為之技術性、細節性事項所為之
    補充性規定，核與立法意旨相符，且未逾越母法之限度，難
    謂增加法無明文之限制，被告自得予以援用。
　㈢經本院當庭勘驗採證光碟，結果為：「畫面顯示日期、時間
    為2022/07/01，07：49：12，該處為國道1號南向(林口A)出
    口匝道處，車流甚鉅，而高速公路主線車道共4線道，最外
    側車道連接下高速公路之匝道，而最外側則為路肩，有車輛
    正常通行，顯示該時段為開放路肩時段。檢舉人車輛行駛在
    系爭車輛之後，且均行駛於路肩，該處路旁顯示為40.3公里
    ，並可見路肩逐漸縮減並以白虛線另分出一減速車道，而系
    爭車輛於時間07：49：15自路肩縮減處跨越路肩白實線，並
    進入下匝道之減速車道，惟未使用方向燈。並可見系爭車輛
    之車號為「BFW-7053」，07：49：20畫面結束」。此有勘驗
    報告可佐。且依前揭主管機關交通部函釋，高速公路開放路
    肩行駛路段，該路肩即應視為一車道，故系爭車輛自縮減之
    路肩處跨越白色路面邊線至減速車道時，核屬變換車道之行
    為，而系爭車輛於變換車道過程中均未使用方向燈，足認有
    「行駛高速公路未依規定變換車道」違規事實，應堪認定。
　㈣原告主張彼時系爭車輛進入減速車道之情形，打方向燈意義
    不大，且可能造成後方駕駛人誤判云云。惟當高速公路之路
    肩開放供一般車輛行駛時，即視為一般之高速公路之車道，
    倘若車輛駕駛人由路肩行駛至其他車道時，此一舉止自應視
    為變換車道之駕駛行為，並應使用方向燈，以提醒其他車道
    及後方車道之車輛注意，如此，方能維護高速公路及快速公
    路交通管制規則第11條所規定變換車輛應使用方向燈之立法
    本旨，避免造成其他用路人潛在危險。又參酌國道主線實施
    開放路肩作業規定意旨，其係界限高速公路開放路肩之行駛
    規範，並將開放路肩視為獨立車道，故有所謂一定距離區間
    之超越或變換至路肩、減速車道或主線車道等行駛準則，可
    見高速公路路肩於開放時段，應作為獨立車道，藉以判斷其
    行車規範，亦即原告倘欲銜接出口減速車道行駛，仍屬變換
    車道行為，當應依規定使用方向燈，方為適法，且上開規定
    ，亦不因系爭車輛之左側或後方是否有其他車輛通行而得任
    何駕駛人選擇性而為遵守與否，是原告此部分主張，要非可
    採。
　㈤另原告主張其行為客觀上不至於發生任何危害，屬行政罰法
    第19條關於輕微免罰之規定云云。惟查本件係道路交通管理
    處罰條例第33條第1 項第4 款違規行為，非屬違反道路交通
    管理事件統一裁罰基準及處理細則第12條第1 項第1 款或他
    款規定警員得因違規情節輕微而對原告施以勸導之範圍。行
    政罰法第19條固規定：「違反行政法上義務應受法定最高額
    新臺幣3 千元以下罰鍰之處罰，其情節輕微，認以不處罰為
    適當者，得免予處罰。前項情形，得對違反行政法上義務者
    施以糾正或勸導，並作成紀錄，命其簽名。」觀諸該條立法
    理由，係鑑於情節輕微之違反行政法上義務行為，有以糾正
    或勸導較之罰鍰具有效果者，且刑事處罰基於微罪不舉之考
    量，亦採取職權不起訴，宥恕輕微犯罪行為，因本法係規範
    行政罰裁處之統一性、綜合性法典，對於違反行政法上義務
    應受法定罰鍰最高額3千元以下罰鍰之處罰，其情節輕微，
    認以不處罰為適當者，允宜授權行政機關按具體情況妥適審
    酌後，免予處罰，並得改以糾正或勸導措施，以發揮導正效
    果，爰於本條就職權不處罰之要件及其處理明定之。基此，
    可知立法者針對違反行政法上義務應受法定罰鍰最高額3 千
    元以下罰鍰之處罰，於行政罰法第19條授予行政機關裁量權
    ，視具體情況妥適審酌後，如認行為人違規情節輕微，以不
    處罰為適當者，得免予處罰，並得改以糾正或勸導措施，以
    發揮導正效果，而非針對所有違反行政法上義務應受法定罰
    鍰最高額3 千元以下罰鍰之處罰，不問其違規情節輕重，一
    律均應免予處罰。又所稱「情節輕微者」是否不予處罰而予
    以糾正或勸導，應屬交通稽查執行機關裁量職權範圍，除行
    政機關行使裁量權之過程或結果，有逾越權限或濫用權力之
    情形，而應以違法論者外，法院原則上應尊重行政機關之裁
    量決定而作有限之司法審查。經依上開勘驗結果，系爭車輛
    在路肩開放終點銜接出口減速車道行駛至路肩終點時，因原
    有路肩寬度縮減，而欲跨越路面邊線至銜接之減速車道時，
    而未依規定使用方向燈。員警依民眾檢舉之採證影片基於其
    專業管理認有客觀上之必要而依法舉發，其舉發之手段正常
    、合法，並符合行政目的，所為裁量並無何違法不當之處。
    且系爭車輛變換車道之處所為路肩終點下入口匝道之處，車
    流動向複雜，而未依規定使用方向燈，本易肇致後車發生危
    險情事，其違規情節顯非輕微，被告未依行政罰法第19條第
    1項規定免除原告之處罰，並無逾越權限或濫用權力等以違
    法論之情事，揆諸前揭說明，本院自應予以尊重。至原告主
    張中時新聞網110年2月15日報導內容(應屬臺灣臺北地方法
    院109年度交字第352號判決)，應據以撤銷原處分云云，惟
    該案僅屬個別法官於個別案件中審酌全案事實所為之見解，
    本院依據法律獨立審判並不受其拘束；況本院依職權查詢該
    案判決業經臺北高等行政法院110年度交上字第107號判決廢
    棄。是以，原告此部分主張，無從據以為對其有利之認定。
六、綜上所述，原告訴請撤銷原處分，為無理由，應予駁回。
七、本件第一審裁判費為300 元，應由原告負擔，爰確定第一審
    訴訟費用額如主文第2項所示。
中　　華　　民　　國　　111 　年　　11　　月　　21　　日
　　　　　　　　　行政訴訟庭　法　官　徐文瑞
上為正本係照原本作成。
如不服本判決，應於判決送達後20日內，向本院提出上訴狀並表
明上訴理由（原判決所違背之法令及其具體內容或依訴訟資料可
認為原判決有違背法令之具體事實），其未載明上訴理由者，應
於提出上訴後 20 日內向本院補提理由書（上訴狀及上訴理由書
均須按他造人數附繕本，如未按期補提上訴理由書，則逕予駁回
上訴），並應繳納上訴裁判費新臺幣 750 元。
中　　華　　民　　國　　111 　年　　11　　月　　21　　日
　　　　　　　　　　　　　　　書記官　朱亮彰